【裁判字號】    95,訴,2079
【裁判日期】    950526
【裁判案由】    清償借款等
【裁判全文】
臺灣臺北地方法院民事判決              95年度訴字第2079號
原      告  寶華商業銀行股份有限公司
法定代理人  己○○
訴訟代理人  丙○○
被      告  乙○○
            甲○○
            展昇機電有限公司
法定代理人  丁○○
訴訟代理人  戊○○
上列當事人間清償借款等事件，本院於95年5月9日言詞辯論終結
，判決如下：
    主  文
被告乙○○、甲○○應連帶給付原告新台幣參拾玖萬玖仟壹佰玖
拾玖元，及如附表一所示之利息及違約金。
被告展昇機電有限公司應給付原告新台幣參拾玖萬玖仟壹佰玖拾
玖元及自民國九十四年九月二十六日起至清償日止，按年息百分
之六計算之利息。
前二項被告如其中一項被告已為給付，他項被告在該給付範圍內
免給付義務。
原告其餘之訴駁回。
訴訟費用由被告連帶負擔。
    事實及理由
一、按當事人得以合意定第一審管轄法院。但以關於由一定法律
    關係而生之訴訟為限。前項合意，應以文書證之；被告不抗
    辯法院無管轄權，而為本案之言詞辯論者，以其法院為有管
    轄權之法院。民事訴訟法第24條、第25條定有明文。本件原
    告與被告乙○○、甲○○間於系爭契約書第陸點約定立約人
    因本契約涉訟時，合意以臺灣台北地方法院為第一審管轄法
    院，顯見上開當事人間有定本院為第一審管轄法院之合意存
    在，是本件上開被告之住所地雖非在本院轄區內，本院仍有
    管轄權。另原告基於票據關係對被告展昇機電有限公司（以
    下簡稱展昇公司）請求給付票款部分，縱被告展昇公司所在
    地或票據付款地非在本院管轄區域內，惟被告展昇公司不抗
    辯法院無管轄，而為本案之言詞辯論，依上開規定，本院自
    為有管轄權，合先敘明。
二、被告乙○○、甲○○經合法通知，皆未於言詞辯論期日到場
    ，查無民事訴訟法第386條所列各款情事，該部分爰依原告
    之聲請，由其一造辯論而為判決，合先敘明。
三、原告主張：被告乙○○於民國（下同）94年6月9日邀同被告
    甲○○為連帶保證人，向原告借款新臺幣（下同）500,000
    元，借款期間自94年6月9日起至96年6月9日，共24 期，按
    期定額年金平均攤還本息，約定利率按年息11％固定計付，
    期間若有逾期償還本金、利息或本息之情形，須按借款總餘
    額，自應償還之日起，其逾期在6個月以內者，按上開利率
    10％，逾期超過6個月者，其超過6個月部分，按上開利率20
    ％計付違約金，並提出被告展昇公司簽發如附表2所示，面
    額512,300元之支票1紙，背書轉讓予原告，用以擔保上揭借
    款債務之清償。詎料借款人僅繳款至94年11月8日即未還款
    ，依約其全部債務應視同全部到期，借款人即被告乙○○應
    立即清償原告如附表一所請求之金額，而被告甲○○為連帶
    保證人，自應連帶負清償之責任。至於被告展昇公司所簽發
    之系爭支票，經提示而遭退票，爰依票據法之法律關係，訴
    請被告展昇公司應給付如票載所示金額之給付。因此系爭借
    款及票據關係之二筆債務，係數債務人具有同一目的，本於
    個別之發生原因，對債權人各負全部給付之義務，因債務人
    中一人為給付，他債務人即應同免其責任之不真正連帶債務
    ，為此聲明：(一)被告乙○○、甲○○應連帶給付原告399,19
    9元及如附表1所示之利息、違約金。(二)被告展昇公司應給付
    原告如附表2所示之金額及利息。(三)第1項與第2項各債務人
    中任1人為給付時，他債務人就其清償範圍，免除責任。第1
    項之金額如完全清償，則第2項下各票據債務人完全免除票
    據債務等語。
四、被告展昇公司則以：系爭支票係由被告展昇公司於94年6月
    份開立予訴外人永櫃實業有限公司（下稱永櫃公司，被告乙
    ○○為負責人），為工程之預付款，惟訴外人永櫃公司於同
    年7月份停業倒閉，未交貨予被告展昇公司，訴外人永櫃公
    司自不能兌現受領該票款；且系爭支票於94年9月25日即遭
    退票，當時被告乙○○仍正常繳款至11月份，原告當時未通
    知被告乙○○將退票之支票領回，卻於2個月後始為請求，
    並不合理等語置辯，並聲明：駁回原告之訴。
五、本件原告主張之事實，業據其提出寶華商業銀行融資貸款契
    約書、票據正反面及退票理由單等件影本為證，被告乙○○
    、甲○○未於言詞辯論期日到場，亦未提出任何書狀為聲明
    或陳述，應認原告之主張為真實，而得採信。至於被告展昇
    公司則以前詞置辯，是本件主要之爭點厥為原告得否向被告
    展昇公司請求票款一節，本院茲分述如次，經查：
（一）按在票據上簽名者，依票上所載文義負責。又票據債務人
      不得以自己與發票人或執票人之前手間所存抗辯之事由對
      抗執票人。票據法第5條、第13條分別定有明文。本件被
      告展昇公司所簽發之系爭支票，其上載明受款人為訴外人
      永櫃公司，而訴外人永櫃公司亦已於票據背面蓋章背書後
      ，由被告乙○○持向原告借款時，空白背書轉讓予原告，
      是原告取得系爭支票並無背書並連續之情形，且原告之直
      接前手為被告乙○○，而非訴外人永櫃公司，揆諸前揭規
      定所示，被告展昇公司自不得以自己與訴外人永櫃公司間
      之抗辯事由，對抗原告，則被告展昇公司所辯縱屬實在，
      亦不足以妨礙原告向被告展昇公司行使請求給付票款之權
      利。至於原告受讓系爭支票後，該支票發生退票之情形，
      原告是否將系爭支票退還被告乙○○，乃原告自由決定之
      事項，並不影響原告行使執票人之權利，被告所辯，尚無
      足採。
（二）再查，系爭支票乃被告乙○○持向原告擔保借款清償之用
      ，該支票票面金額為512,300元，而被告乙○○積欠原告
      之借款餘額僅399,199元，且原告於訴之聲明第三項亦明
      白表示，被告乙○○或甲○○給付借款餘額399,199元後
      ，則完全免除被告展昇公司之票據債務，是原告得向被告
      展昇公司請求給付之票款金額，以在399,199元範圍內為
      適當，並與被告乙○○或甲○○間負不真正連帶關係，其
      中一項被告已為給付，他項被告在給付範圍內免給付義務
      。
六、綜上所述，本件原告以消費借貸及連帶保證之法律關係，訴
    請被告乙○○、甲○○連帶清償借款399,199元及如附表一
    所示之利息、違約金；以票據關係訴請被告展昇公司給付票
    款399,199元及自94年9月26日起至清償日止，按年息6%計算
    之利息，為有理由，其中被告乙○○或甲○○已為給付時，
    被告展昇公司在該給付範圍內免給付義務。逾此部分之請求
    ，為無理由，應予駁回。
七、兩造其餘之攻擊或防禦方法及未經援用之證據，經本院斟酌
    後，認為均不足以影響本判決之結果，自無逐一詳予論駁之
    必要，併此敘明。
八、結論：原告之訴一部有理由、一部無理由，依民事訴訟法第
    385條第1項前段、第79條、第85條第2項判決如主文。
中    華    民    國    95    年    5     月    26    日
                    民事第五庭法      官  陶亞琴
以上正本係照原本作成
如對本判決上訴，須於判決送達後20日內向本院提出上訴狀
中    華    民    國    95    年    5     月    26    日
                              法院書記官  吳芳玉


司法院資訊處製作；財團法人民間司法改革基金會備份。
